【裁判字號】    91,重訴,1140
【裁判日期】    920106
【裁判案由】    清償借款
【裁判全文】
臺灣臺中地方法院民事判決  九十一年度重訴字第一一四○號
    原      告  合作金庫銀行股份有限公司
    法定代理人  乙○○
    訴訟代理人  甲○○
    被      告  丁○○
                丙○○
右當事人間請求清償借款事件，本院判決如左：
    主    文
被告應連帶給付原告新臺幣柒佰貳拾柒萬伍仟元，及自民國九十年六月十九日起至清
償日止，按週年利率百分之八點五計算之利息，暨自民國九十年七月二十日起至清償
日止，逾期在六個月以內者，按上開利率百分之十，逾期超過六個月者，按上開利率
百分之二十計算之違約金。
訴訟費用由被告連帶負擔。
    事    實
甲、原告方面：
一、聲明：如主文所示。
二、陳述：
（一）被告丁○○邀同被告丙○○為連帶保證人，於民國八十六年八月十九日，向保
      證責任臺中市第九信用合作社（下稱第九信用合作社）借款新臺幣（下同）九
      百萬元，約定借款期限至一○六年八月十九日止，利息按週年利率百分之八點
      五計算，被告丁○○應自八十六年九月十九日起按月攤還本息，倘有逾期清償
      之情事，即喪失期限利益，除應按約定利率付息外，逾期在六個月以內者，應
      按上開利率百分之十，逾期超過六個月者，則須按上開利率百分之二十計付違
      約金。
（二）詎被告丁○○自九十年六月十九日起即未依約攤還本息，尚積欠第九信用合作
      社借款本金七百二十七萬五千元，及自九十年六月十九日起至清償日止，依前
      揭約定利率計算之利息，暨自同年七月二十日起至清償日止，按上述方式計算
      之違約金。嗣原告於九十年九月十四日起概括承受第九信用合作社全部營業、
      資產及負債，本件借款債權即由原告承受。又被告丙○○既為本件借款之連帶
      保證人，就被告丁○○對原告所負前揭債務應負連帶清償之責，爰依消費借貸
      契約及連帶保證之法律關係，請求被告二人連帶給付前開款項。
三、證據：提出擔保放款借據、財政部中華民國九十年九月十四日台財融（三）字第
    ０九０三０００一四九號函各一份、約定書二份（以上均為影本）、臺中九信放
    款資料明細表一份為證。
乙、被告丁○○方面：
一、聲明：求為判決駁回原告之訴。
二、陳述：伊確曾邀被告丙○○為連帶保證人，以伊所有之臺中市○區○○段八號土
    地應有部分一萬分之七百三十四，及其上建號第四六０九、四六一０、四六一一
    號建物設定抵押權後，向第九信用合作社借款九百萬元，惟伊於九十年十月十二
    日，與被告丙○○簽訂不動產買賣契約書，將前述不動產以七百三十一萬二千五
    百元之價格出售予被告丙○○，伊就前述借款尚未清償之七百三十一萬二千五百
    元及利息部分，亦由被告丙○○承受，故原告應向被告丙○○請求清償上開債務
    。另伊對於被告丙○○與訴外人沈蔡麗英施用詐術，未支付對價而取得前述不動
    產所有權之行為，已提出刑事告訴。
三、證據：提出不動產買賣契約書影本一份為證。
丙、被告丙○○方面：未於言詞辯論期日到場，亦未提出書狀作何聲明或陳述。
    理    由
一、本件被告丙○○經合法通知，未於言詞辯論期日到場，核無民事訴訟法第三百八
    十六條所列各款情形，爰依原告之聲請，由其一造辯論而為判決。
二、本件原告於九十一年七月五日聲請對被告二人發支付命令，請求被告二人應連帶
    給付原告七百五十八萬七百零七元，及自九十年六月十九日起至清償日止，按週
    年利率百分之八點五計算之利息，暨自九十年七月二十日起至清償日止，逾期在
    六個月以內者，按上開利率之百分之十，逾期超過六個月部分，按上開利率百分
    之二十計算之違約金，嗣因被告丁○○對前開支付命令，於法定期間內，以非基
    於個人關係之事由提出異議，致該支付命令全部失其效力，原告支付命令之聲請
    依法視為起訴。原告於該支付命令送達被告二人後，另於九十一年十一月六日本
    院言詞辯論期日，提出準備書狀另為訴之聲明，請求被告二人應連帶為如主文第
    一項所示之給付，核屬減縮應受判決事項之聲明，與民事訴訟法第二百五十五條
    第一項第三款之規定相符，應予准許，先為敘明。
三、原告主張被告丁○○邀同被告丙○○為連帶保證人向第九信用合作社借款，惟未
    依約按期攤還本息，現尚有如主文第一項所示之借款本金、利息與違約金未清償
    ，嗣第九信用合作社之所有債權由原告概括承受之事實，業據原告提出擔保放款
    借據、財政部中華民國九十年九月十四日台財融（三）字第０九０三０００一四
    九號函各一份、約定書二份（以上均為影本）、臺中九信放款資料明細表一份為
    證，且為被告丁○○所無爭執，被告丙○○已於相當時期受本院合法之通知，而
    於言詞辯論期日不到場，亦未提出書狀爭執，依據民事訴訟法第二百八十條第三
    項準用同條第一項之規定，應視同被告二人均已自認原告所主張之前述事實，則
    原告前揭主張堪信為真實。被告丁○○雖以：伊向第九信用合作社所借款項尚未
    清償部分，已由被告丙○○承受，故原告應向被告丙○○請求給付等語，資為抗
    辯，並提出不動產買賣契約書一份為證，然按第三人與債務人訂立契約承擔其債
    務者，非經債權人承認，對於債權人，不生效力，民法第三百零一條定有明文。
    經查，被告丁○○所提出、由其與被告丙○○訂定之前述不動產買賣契約書附註
    第二項，固有「前乙方（即被告丁○○）以向合作金庫借貸新臺幣柒佰參拾壹萬
    貳仟伍佰元正自即日起由甲方（即被告丙○○）承受。（乙方前欠之貸款利息即
    由甲方承受）」之記載，然被告丁○○於本院言詞辯論期日業已自承：其與被告
    丙○○訂立前揭債務承擔之契約後，並未通知原告，原告亦否認已知悉並同意由
    被告丙○○承擔被告丁○○對原告所負上述借款債務，足見原告並未承認被告二
    人間所訂立之債務承擔契約，依據前揭規定，此一債務承擔契約對於原告不生效
    力，原告仍得向被告丁○○請求清償其積欠之上開借款本金、利息與違約金，是
    被告丁○○前揭抗辯，自非可採。又被告丁○○依其與第九信用合作社訂立之消
    費借貸契約，既仍對原告負有前揭債務，則被告丁○○有無將其因借用前揭款項
    而供設定抵押權之不動產所有權移轉予他人，或該不動產所有權移轉過程有無糾
    紛，均無礙於原告之請求，是被告丁○○另抗辯其對於被告丙○○與訴外人沈蔡
    麗英施用詐術，未支付對價而取得前述不動產所有權之行為，已提出刑事告訴等
    情，縱屬實情，亦與本件判決結果不生影響，本院自無庸審酌，附此敘明。
四、按稱消費借貸者，謂當事人一方移轉金錢或其他代替物之所有權於他方，而約定
    他方以種類、品質、數量相同之物返還之契約。又借用人應於約定期限內，返還
    與借用物種類、品質、數量相同之物，民法第四百七十四條第一項、第四百七十
    八條前段，分別定有明文。本件被告丁○○向第九信用合作社借款九百萬元，惟
    未依約按期攤還本息，迄今尚積欠嗣後承受第九信用合作社一切債權之原告借款
    本金七百二十七萬五千元，及自九十年六月十九日起至清償日止，按週年利率百
    分之八點五計算之利息，暨自九十年七月二十日起至清償日止，逾期在六個月以
    內者，按上開利率百分之十，逾期超過六個月者，按上開利率百分之二十計算之
    違約金，則依其與第九信用合作社間簽訂之授信約定書第五條第（一）項約定，
    其債務視為全部到期。被告丙○○係被告丁○○之連帶保證人，即不得依民法第
    七百四十五條規定，主張在原告未就被告丁○○之財產強制執行而無效果前，拒
    絕向原告清償，另依同法第七百四十條規定，其就被告丁○○所負前揭借款本金
    、利息及違約金等債務應負連帶清償責任。從而，原告依據消費借貸契約及連帶
    保證之法律關係，請求被告二人連帶為如主文第一項所示之給付，自屬有據，應
    予准許。
五、據上論結，本件原告之訴為有理由，依民事訴訟法第三百八十五條第一項前段、
    第八十五條第二項，判決如主文。
中      華      民      國    九十二    年      一      月      六      日
                                臺灣臺中地方法院民事第一庭
~B法      官  鍾啟煒
右為正本係照原本作成
如對本判決上訴，須於判決送達後廿日內向本院提出上訴狀
中      華      民      國    九十二    年      一      月      七      日
~B法院書記官


司法院資訊處製作；財團法人民間司法改革基金會備份。
